【裁判字號】    90,易,2919
【裁判日期】    901023
【裁判案由】    電子遊戲場業管理條例等
【裁判全文】
臺灣高雄地方法院刑事判決                          九十年度易字第二九一九號
    公  訴  人  臺灣高雄地方法院檢察署檢察官
    被      告  丙○○
                甲○○
                乙○○
右列被告因賭博案件，經檢察官提起公訴（九十年度偵字第五六一號、九十年度偵
字第五九七號），本院判決如左：
    主  文
丙○○以賭博為常業，處有期徒刑肆月，如易科罰金，以參佰元折算壹日。附表一所
示之物沒收。
甲○○在公眾得出入之場所賭博財物，處罰金肆仟元，如易服勞役，以參佰元折算壹
日。附表二所示之物沒收。
乙○○無罪。
    事  實
一、丙○○基於以賭博為常業之犯意，自民國九十年一月間起至同年三月間止，未依
    電子遊戲場業管理條例之規定向主管機關辦理營利事業登記，在公眾得出入之場
    所即高雄市前鎮區○○○路一四０號「生生電子遊藝場」（登記負責人為林明，
    嗣於八十九年十月一日間將該店盤讓予丙○○，惟該店原於八十六年五月間申請
    獲准之營利事業登記證，業於八十九年十一月二十二日遭撤銷）內，擺設如附表
    一編號一至五所示之賭博性電玩機台共二十一台，供不特定之人賭博財物，參與
    賭博之人，每次以投入硬幣或開分方式打玩，玩畢時再按機台顯現分數依如附表
    一編號一至五顯示之比例洗分兌換現金，以此方式經營電子遊戲場業並賴以為業
    。嗣於同年三月六日下午二時三十分許，適有客人甲○○於店內打玩滿貫大亨電
    子遊戲機後，在櫃台向丙○○示意洗分並兌換現款新台幣（下同）二百元時，為
    警當場查獲，並扣得丙○○所有如附表一編號一至五所示之電子遊戲機台及其內
    如附表一編號六所示之ＩＣ板二十一片，與附表一編號七所示其置於兌換籌碼之
    櫃檯內的週轉現金四千元，並自甲○○手中扣得附表二所示其賭博完畢後兌換所
    得之二百元。
二、案經高雄市政府警察局前鎮分局移送及高雄市政府函送臺灣高雄地方法院檢察署
    檢察官偵查起訴。
    理  由
壹、有罪部分：
一、訊據被告丙○○固供承有於右揭時地擺設附表一編號一至五所示電子遊戲機台等
    情，被告甲○○亦不否認有於右揭時地至現場打玩滿貫大亨機台之事實，惟其二
    人分別矢口否認涉有右揭犯行，被告丙○○辯稱：來店內打玩機台之客人不能兌
    換現金，當天我並未兌換現金給甲○○，當時甲○○是過來跟我說他要出去一下
    ，分數要暫時寄放，又扣案之現金四千元是我自己的錢而非周轉金云云；被告甲○○辯稱：我當天在店內打玩到下午二點多時，我朋友打電話給我，我就起身去
    櫃臺，跟丙○○說我分數要先暫時寄放，此時就被警察查獲，扣案的現金二百元
    是警察從我口袋拿出來的錢，並非洗分兌換所得之錢云云。經查：
（一）右揭事實業據被告被告丙○○、甲○○於警訊中坦承不諱，核與證人即該店原
      負責人林明所陳稱：該店於八十九年十月間換手由被告丙○○經營等語（偵查
      卷第五十頁至第五十一頁筆錄），並據證人即查獲警員林信旭證述明確（詳後
      述），且有附表一、附表二所示之機台、周轉金、洗分兌換所得現金等物扣案
      可稽，復有高雄市政府警察局臨檢紀錄表、高雄市政府警察局行政科專勤組查
      獲電玩賭博移送清冊、店內之電子遊戲機擺設位置圖及現場照片等附卷可憑。
（二）被告丙○○於警訊中即供承：已經營該店五十天，於案發當時係兌換洗分現金
      二百元予被告甲○○，另於店內扣有四千元周轉金之事實，被告甲○○於警訊
      中亦供承：我今天是以二百元開分打玩滿貫大亨機台（十比一），以開分方式
      打玩，玩到累積分數二十分，向店內小姐丙○○示意洗分，丙○○確認分數後
      ，她就在櫃臺兌換現金二百元給我，現場機台全部插電營業中等語，而被告等
      之前開供詞，均核與證人林信旭所證稱：本件是因有民眾檢舉，所以我本人在
      九十年二月間晚上十一點左右，有先去現場查訪，後來在同年三月六日再帶同
      仁去現場查獲，之前我去查訪時是喬裝客人打玩滿貫大亨，由店內小姐洗分換
      錢給我，但不是本案被告丙○○，查獲當日我也是先喬裝客人在打玩，後來甲○○進來開分玩沒多久就要洗分，我等丙○○把錢換給甲○○後隨即上前查獲
      ，當時甲○○的錢（二百元）還握在手上等情（參照本院九十年十月九日審判
      筆錄）大致相符，是以應認被告丙○○、林信旭於警訊中之供述堪信為真實。
      從而，被告丙○○、甲○○二人之前開辯解均不可採。
綜上所述，本案事證明確，被告丙○○、甲○○二人之犯行堪以認定。
二、按未依電子遊戲場業管理條例規定辦理營利事業登記者，不得經營電子遊戲場業
    ，違反者處行為人一年以下有期徒刑、拘役或科或併科新台幣五十萬元以上二百
    五十萬元以下罰金，八十九年二月三日總統公佈之電子遊戲場業管理條例第十條
    、第十五條、第二十二條分別定有明文，是以，被告丙○○基於以賭博為常業之
    犯意，未經核准辦理營利事業登記即擺設附表一編號一至五所示電子遊戲機台，
    而聚集不特定人賭博之行為，係犯刑法第二百六十七條常業賭博罪，及違反電子
    遊戲場業管理條例第十五條之規定，應依同條例第二十二條之規定處罰。其所犯
    上開兩罪之間，乃以一行為而觸犯數罪名，為想像競合犯，應依刑法第五十五條
    規定，從一重之常業賭博罪論處。公訴人認被告所犯上開兩罪應予分論併罰一節
    ，容有未洽，併此敘明。另核被告甲○○所為，係犯刑法第二百六十六條第一項
    之在公共場所賭博財物罪。爰審酌被告丙○○前無犯罪前科，被告甲○○前於八
    十七年間因賭博罪，經法院判處罰金二千元確定，有台灣高等地方法院被告全國
    前案紀錄表各一紙附卷可憑，素行均非差，及其二人之犯罪動機、目的、手段、
    所生危害，及犯後否認犯行之態度等一切情狀，酌各量處如主文所示之徒刑及罰
    金，並分別諭知易科罰金、易服勞役之折算標準。附表編號一至六所示之物係當
    場賭博之器具，附表一編號七者則係於兌換籌碼處扣得之財物，不問屬於犯人與
    否，均應依刑法第二百六十六條第二項規定宣告沒收；至附表二所示者，則係被
    告甲○○因賭博所得之財物，應依刑法第三十八條第一項第三款規定予以宣告沒
    收。
貳、無罪部分：
一、公訴意旨另以：被告乙○○係與被告丙○○共同基於常業賭博與違反電子遊戲場
    業管理條例之犯意聯絡，於前揭時地共同經營「生生電子遊藝場」，因認被告乙○○亦涉有刑法第二百六十七條常業賭博罪及觸犯電子遊戲場業管理條例第二十
    二條之罪嫌。
二、按犯罪事實應依證據認定之，無證據不得推定其犯罪事實。又不能證明被告犯罪
    者，應諭知無罪之判決，刑事訴訟法第一百五十四條、第三百零一條第一項分別
    定有明文。
三、查公訴人認被告乙○○涉有上開犯行，無非係以被告乙○○於查獲時在場，及同
    案被告甲○○之供述為據。訊據被告乙○○堅決否認涉有上開犯行，辯稱：該店
    已由我女兒盤讓給被告丙○○，並非由我與丙○○共同經營，我當天是到店內幫
    我女兒林明搬電腦，因被告丙○○盤店時向我女兒借用一台電腦等語。經查：
（一）「生生電子遊戲場」之登記負責人林明（被告乙○○之女）已於八十九年十月
      一日，將該店轉讓予被告丙○○等情，為被告丙○○、證人林明所供陳無訛，
      並有高雄市政府營利事業登記案件聯合作業審查表（稽查日期為八十九年十月
      初，其上負責人載為丙○○）、承諾書、轉讓契約書各一份在卷可憑，堪信為
      真實。
（二）次查，被告丙○○係供稱：被告乙○○當天至店內是要搬我先前向他女兒林明
      借用之電腦等語，核與被告乙○○所述之情節相符。此外，證人即警員林信旭
      亦證稱：於查獲日及先前至店內查訪時，並未曾由乙○○為其開分、洗分，於
      查獲當時並未注意到被告乙○○在作何事等情（參照本院九十年十月九日審判
      筆錄），是以被告丙○○及證人林信旭之前開供述、證詞，尚難作為認定被告
      乙○○犯罪之依據。
（三）又查，被告甲○○於警訊中係供稱：我至該店消費二至三次，我知道乙○○是
      負責人，他曾幫我開分打玩機台，但他未曾兌換現金給我，都是由店內小姐兌
      換現金等語，然查，被告甲○○於警訊中並未指明究係於何時在店內看見被告
      乙○○擔任負責人，而查，被告乙○○先前確因於八十年六月初至六月二十九
      日間，在「生生電子遊藝場」之相同地址擺設電動玩具供不特定人賭博，而遭
      法院以常業賭博罪判處有期徒刑在案，有本院八十七年度易字第四七六六號、
      台灣高等法院高雄分院八十七年度上易字第二六七Ｏ號判決各一份在卷可憑，
      亦即被告乙○○於八十六年間確實在該址開設電動玩具店，此外，「生生電子
      遊藝場」係於八十六年五月三十日獲准設立登記，嗣於八十九年一月二十二日
      始遭公告撤銷其營利事業登記，有營利事業登記證及高雄市政府公告各一紙在
      卷可參（偵查卷第四十六頁、第六十五頁），參諸被告乙○○之女林明亦不否
      認：於八十九年十月間換手由被告丙○○經營該店之事實（偵查卷第五十頁至
      第五十一頁筆錄），從而，於「生生電子遊藝場」營利事業登記證仍合法有效
      期間，由證人林明掛名負責人而由被告乙○○於店內實際經營之情形，並非不
      可能。是以，被告甲○○於本院審理時所陳稱：警訊中所說乙○○幫我開分之
      時間，係於我當兵前之八十八、八十九年間左右等語（參照本院九十年九月十
      一日審判筆錄，按被告甲○○所自承此部分賭博犯行與本案相隔一年餘而無連
      續犯關係，本院無從併予審理），尚非完全不可採信，是以本院自得對於公訴
      人所指被告乙○○係與被告丙○○共同經營該店之事實，產生合理地懷疑。
綜上所述，被告乙○○於案發當日既未為客人即被告甲○○開分或洗分，本院自難僅
因其於案發當時在場即遽認其與被告丙○○係共同經營該店之事實，此外，復查無其
他積極證據足以證明其涉有常業賭博與意圖營利聚眾賭博罪，及觸犯電子遊戲場業管
理條例第二十二條犯罪之事實，核諸前開說明，應由本院為被告乙○○無罪之諭知。
參、據上論斷，應依刑事訴訟法第二百九十九條第一項前段，第三百零一條第一項前
    段，電子遊戲場業管理條例第二十二條，刑法第十一條前段，第二百六十七條，
    第二百六十六條第一項前段，第五十五條，第四十一條第一項，第四十二條第二
    項，第二百六十六條第二項，第三十八條第一項第三款，罰金罰鍰提高標準條例
    第一條前段、第二條，判決如主文。
中    華    民    國      九十      年      十    月      二十三      日
                                    臺灣高雄地方法院刑事第六庭
                                        法  官  周  玉  群
右正本證明與原本無異。
如不服本判決，應於判決送達後十日內，向本院提出上訴狀。
                                        書記官  黃  英  彥
中    華    民    國      九十      年      十      月      二十六      日
附表一：
┌──┬─────────┬────┬──┐
│編號│電動玩具機台      │兌換比率│數量│
├──┼─────────┼────┼──┤
│一  │三電保齡球        │一比二  │五台│
├──┼─────────┼────┼──┤
│二  │滿貫大亨          │一比十  │七台│
├──┼─────────┼────┼──┤
│三  │招財進寶          │一比一  │三台│
├──┼─────────┼────┼──┤
│四  │王牌對決          │一比五  │四台│
├──┼─────────┼────┼──┤
│五  │鼠來寶            │一比一  │二台│
├──┼─────────┴────┴──┤
│六  │前開電動玩具機台內之ＩＣ板二十一片│
├──┼─────────────────┤
│七  │在兌換籌碼處扣得之財物新台幣四千元│
└──┴─────────────────┘
附表二：
┌───────────────────────┐
│應沒收之物                                    │
├───────────────────────┤
│賭客甲○○賭博完畢後兌換所得之現金新台幣二百元│
└───────────────────────┘
附錄本案論罪科刑法條：
中華民國刑法第二百六十七條（常業賭博罪）
  以賭博為常業者，處二年以下有期徒刑，得併科一千元以下罰金。
中華民國刑法第二百六十六條（普通賭博罪與沒收物）：
  在公共場所或公眾得出入之場所賭博財物者，處一千元以下罰金。但以供人暫時娛
  樂之物為賭者，不在此限。
  當場賭博之器具與在賭檯或兌換籌碼處之財物，不問屬於犯人與否，沒收之。
電子遊戲場業管理條例第二十二條：
  違反第十五條規定者，處行為人一年以下有期徒刑、拘役或科或併科新台幣五十萬
  元以上二百五十萬元以下罰金。


司法院資訊處製作；財團法人民間司法改革基金會備份。
